臺灣高雄地方法院刑事判決　　　　　　　 94年度訴字第451號
公　訴　人　臺灣高雄地方法院檢察署檢察官
被　　　告　戊○○
上列被告因常業詐欺等案件，經檢察官聲請簡易判決處刑（臺灣
高雄地方法院檢察署93年度偵字第15960 號），經本院認不應以
簡易判決處刑，改依通常程序審理，暨移送併辦（臺灣高雄地方
法院檢察署94年度偵字第767 號及臺灣臺中地方法院檢察署94年
度偵字393 號），本院判決如下：
    主  文
戊○○連續幫助以犯意圖為自己不法之所有，以詐術使人將本人
之物交付之罪為常業，處有期徒刑捌月。
犯罪所得財物新臺幣參仟伍佰元沒收，如全部或一部不能沒收，
以其財產抵償之。
    事  實
一、戊○○依一般社會生活之通常經驗，本可預見提供自己名義
    於金融機構開立之帳戶予不相識或姓名年籍不詳之人使用，
    該等帳戶可能會被他人利用作為常業詐欺犯罪之人頭帳戶及
    會掩飾該他人重大犯罪所得財物或財產上利益洗錢之用，惟
    仍不違背其本意，而基於幫助常業詐欺及洗錢之概括犯意，
    因成年男子己○○（因本院94年度簡字第319 號判決效力所
    及，而不起訴處分確定）要收購帳戶，而於民國93年4 月19
    日，與己○○一同前往高雄縣大樹鄉九曲堂之中華郵政股份
    有限公司大樹九曲堂郵局辦理補發先前舊帳戶之存摺、金融
    卡（帳戶號碼0000000 號，下稱郵局帳戶），並另外申請劃
    撥儲蓄帳戶（號碼00000000號，下稱劃撥帳戶），隨即以將
    存摺、金融卡及印鑑章以新臺幣（下同）2,500 元之代價，
    當場賣給己○○，並告知金融卡密碼，後又轉往高雄縣鳳山
    市合作金庫銀行股份有限公司鳳山分行申請設立帳戶（帳戶
    號碼000000000000號，下稱合庫帳戶），並將領取之該帳戶
    存摺、金融卡及印鑑章，以1,000 元之代價，當場賣給己○○，並告知金融卡密碼。嗣己○○再前往高雄市○○路○○
    道下之麥當勞附近將前開戊○○之存摺、金融卡及印鑑章等
    物，交付以林水德（另案於臺灣臺中地方法院審理中）為首
    之詐欺集團成員，以此方式幫助該詐騙集團為常業詐欺犯行
    時，掩飾其重大犯罪所得之財物而使偵查機關不易追查。該
    詐騙集團成員取得上開帳戶後，即基於共同為自己不法所有
    常業詐欺及洗錢之犯意聯絡，委託不知情之蘇美雪等人以刊
    登報紙廣告之方法，連續向下列之人詐騙：(一)、丁○○（起
    訴書誤載為黃怡萍）於93年5 月14日，因見該詐騙集團在中
    國時報分類廣告版面上刊登之個人信用貸款廣告，依廣告上
    之申貸專線電話0000000000號撥打與自稱為「林坤宗」之男
    子連繫貸款事宜，「林坤宗」向丁○○佯稱：若要貸款須先
    繳交文書費用6,800 元，致使丁○○陷於錯誤，於同日10
    時14分46秒許，前往基隆市○○路郵局匯款6,800 元至其指
    定之戊○○劃撥帳戶內，惟該詐欺集團再藉各種理由，要求
    丁○○匯款，丁○○因急需用錢，一時不察，陸續於同日
    11時8 分15秒，劃撥6,880 元、同日14時12分18秒，劃撥
    20,000元、同日15時9 分29秒，劃撥7,600 元、同日15
    時49分52秒，劃撥27,600元、同年月15日8 時10分許，轉
    帳匯款59,800元、同年月17日12時0 分17秒，劃撥17,940
    元、同年月17日13時37分57秒，劃撥21,528元至戊○○郵
    局及劃撥帳戶內，共計轉帳或劃撥匯款168,148 元，丁○○
    匯款後，再次撥打電話無人接聽，始知受騙；(二)、丙○○於
    93年5 月17日，見該詐騙集團在中國時報上刊載之核貸廣告
    ，因公司急需資金周轉乃撥打電話詢問，而與自稱「陳俊霖
    」之男子連繫，並留下0000000000號之傳真電話予丙○○，
    並由自稱「邱經理」之男子向丙○○佯稱製作貸款合約書及
    繳納法院公證書為由，致丙○○陷於錯誤，於93年5 月17
    日12時15分許，先至郵局劃撥6,800 元至戊○○劃撥帳戶內
    ，又於同日13時許，以自動提款機轉帳劃撥25,500元至戊○○郵局帳戶內，共計劃撥或轉帳32,300元，林水德隨即指
    派郭宏寬（另案於臺灣臺中地方法院審理中）至臺中縣龍井
    鄉新庄郵局自動提款機提領，嗣後「陳俊霖」來電佯稱代墊
    費用，而要求丙○○再匯款，丙○○發覺有異，始知受騙；
    (三)、乙○○於93年5 月17日接獲該詐騙集團成員之電話，佯
    稱有郵件包裹要代收，並要求乙○○前往自動提款機操作，
    致乙○○陷於錯誤而匯款19,823元至前開戊○○合庫帳戶內
    ，始知受騙。嗣經丁○○、丙○○及乙○○分別報警處理，
    始查悉上情。
二、案經基隆市警察局函轉高雄縣政府警察局報請臺灣高雄地方
    法院檢察署檢察官偵查後聲請簡易判決處刑及法務部調查局
    台北市調查處移送臺灣臺中地方法院檢察署檢察官聲請併辦
    。
    理  由
壹、證據能力方面：按被告以外之人於審判外之陳述雖不符刑事
    訴訟法第159 條之1 至之4 等4 條之規定，而經當事人於審
    判程序同意作為證據，法院審酌該言詞陳述或書面陳述作成
    時之情況，認為適當者，亦得為證據；立法意旨在於傳聞證
    據未經當事人之反對詰問予以核實，原則上先予排除。惟若
    當事人已放棄反對詰問權，於審判程序中表明同意該等傳聞
    證據可作為證據，基於尊重當事人對傳聞證據之處分權，及
    證據資料愈豐富，愈有助於真實發見之理念，且強化言詞辯
    論主義，使訴訟程序得以順暢進行，上開傳聞證據亦均具有
    證據能力。本件被害人丁○○、丙○○、乙○○及證人蘇美
    雪、郭宏寬、林水德固均曾於警詢或調查局中為陳述，其性
    質雖屬傳聞證據，惟其未再於法院審理中為陳述，且查無符
    合同法第159 條之1 至之4 等前4 條之情形，其等所為之上
    開警詢筆錄內容，業經被告戊○○、檢察官於審判程序均同
    意作為證據，依上開規定，是其於警詢中之證言應具有證據
    能力。
貳、實體方面：
一、訊據被告戊○○對於將前開郵局帳戶、劃撥帳戶及合庫鳳帳
    戶之存摺、金融卡（均含密碼）及印鑑章等物交予己○○，
    並獲得共計3,500 元代價之事實固不否認，惟矢口否認有幫
    助常業詐欺及洗錢之事實，辯稱：己○○說是他的朋友欠銀
    行卡債，如果有錢進去銀行帳戶就會被銀行扣掉，所以問我
    是否有閒置之存摺賣給他云云。然查：
(一)、被告所提供之前開帳戶，經己○○轉賣給林水德為首之詐欺
    集團用於如前揭事實(一)、(二)、(三)之時、地，向被害人分別以
    前開手法詐得上開金額之事實，為被害人丁○○、丙○○及
    乙○○於警詢時指訴綦詳，核與證人即該詐欺集團之成員郭
    宏寬、林水德及證人即刊登報紙廣告之蘇美雪於警詢所述相
    符，並有被害人丁○○郵政劃撥儲金存款收據7 紙、證人郭
    宏寬提領詐騙金額之照片2 幀及彰化銀行自動提款機交易明
    細表、被害人丙○○華南銀行自動提款機交易明細表、郵政
    劃撥收據、被害人乙○○台新銀行自動提款機交易明細表、
    證人蘇美雪提供之分類廣告、存摺、被告郵局開戶基本資料
    、存簿變更資料、申請變更帳戶事項申請書、郵政劃撥儲金
    立帳申請書、印鑑單、客戶歷史交易清單、被告合庫之開戶
    資料、印鑑卡、交易明細表各1 份在卷可稽。再被告於警詢
    、偵查及本院審理中均否認為直接向被害人行騙之人，並否
    認上開帳戶內之金額係其提領，再參以前述被害人丁○○、
    丙○○及乙○○證述之被害情節，證人林水德及郭宏寬證述
    收購並刊登廣告詐騙，並提領現金之情形，顯屬經過縝密之
    籌畫所組成之詐欺集團，一方面收購取得上開帳戶存摺、提
    款卡等物件使用，另一方面則以上述手法詐騙不特定人轉帳
    進入指定之帳戶，使不特定人陷於錯誤而交付金錢，足認該
    集團係以此等詐欺方法賴以維生，資為常業，且利用被告名
    義帳戶作為掩飾其集團成員因實施常業詐欺之重大犯罪所得
    財物之用，至為灼然。
(二)、被告雖否認有幫助洗錢及常業詐欺之不確定故意云云，惟查
    在郵局或銀行等金融機構開設存款帳戶，原係針對個人社會
    信用而予以資金流通，具有強烈之屬人性，而金融帳戶為個
    人理財之工具，於郵局或銀行等金融機構申請開設存款帳戶
    並無任何特殊之資格限制，一般民眾皆可利用存入最低開戶
    金額之方式，任意在銀行或郵局等金融機構申請開設存款帳
    戶，且一人並可於不同之金融機構申請多數之存款帳戶使用
    ，尚無任何困難，此乃眾所周知之事實，被告於本件行為時
    為已有家室之成年人，業據被告供陳在卷，並非初出社會之
    年青人，屬有一般社會經驗之人，對此有所認知。而有犯罪
    意圖者，非有正當理由，竟使用他人提供之帳戶，且該筆資
    金之存入及提領過程係有意隱瞞其流程及行為人身分曝光之
    用意，一般人本於一般認知能力應均易於瞭解。是依一般人
    之社會生活經驗，若見他人不以自己名義申請帳戶，反而向
    他人收集帳戶為不明用途使用或流通，衡情對於該等帳戶可
    能供洗錢等不法目的之使用，當有合理之預見，況且利用不
    相識之人之帳戶從事詐欺所得財物洗錢之用，早為傳播媒體
    廣為報導，被告為有社會經驗之成年人，其應可預見交付自
    己名義之帳戶存摺、金融卡等物件予不相識之人使用，有幫
    助從事常業詐欺犯行之人利用該等帳戶掩飾該常業詐欺集團
    成員犯罪所得財物或財產上利益之可能，但其仍將自己名義
    之帳戶交付予己○○，以致自己完全無法了解、控制帳戶之
    使用方法及流向。再參以被告於94年10月28日審理中亦供稱
    ：「（問：存摺可以當作資金之存款、轉帳之功能你是否瞭
    解？）我知道」、「（問：平常你的存摺、印章、提款卡是
    否會隨便拿給別人？）不會」、「（問：為何不會拿給別人
    ？）因為我跟他不認識，所以不會給他」、「（問：為何不
    認識的人就不會給他這種私人的東西？）因為我怕被拿去做
    違法及損害我個人權益之的事情」等語，更足見被告應本具
    有縱有他人利用該等金融帳戶供掩飾實施常業詐欺重大犯罪
    所得財物或財產上利益之用，亦不違背其本意之犯意甚明。
    被告前揭辯稱不知道己○○會拿去做不法用途云云，顯不足
    採。本件事證明確，被告犯行洵堪認定。
二、按幫助犯之成立，主觀上行為人須有幫助故意，客觀上須有
    幫助行為，意即需對於犯罪與正犯有共同之認識，而以幫助
    之意思，對於正犯資以助力，而未參與實施犯罪之行為而言
    。被告將其所有之前開郵局及合庫帳戶存摺、金融卡交付予
    己○○後，再轉賣予林水德等成年男子所屬常業詐欺犯罪集
    團用以誘騙被害人匯入金錢，顯係基於幫助該犯罪集團掩飾
    犯常業詐欺所得財物之犯意，足見被告係以幫助他人犯罪之
    意思，而參與犯罪構成要件以外之行為，核其所為，係犯刑
    法第30條第1 項前段、第340 條之幫助常業詐欺罪及洗錢防
    制法第9 條第2 項之掩飾、隱匿因他人重大犯罪所得財物罪
    。被告先後2 次交付帳戶予「平仔」男子之犯行，時間緊接
    ，方法相同，觸犯構成要件相同之罪名，顯係基於概括之犯
    意為之，為連續犯，應依刑法第56條之規定以1 罪論，並加
    重其刑。又被告以1 行為出售交付其所有前開郵局或合庫帳
    戶之行為，同時觸犯幫助常業詐欺罪及洗錢罪2 罪，為想像
    競合犯，應從較重之幫助常業詐欺罪處斷。被告以幫助之意
    思，參與常業詐欺罪構成要件以外之行為，為幫助犯，依刑
    法第30條第2 項之規定減輕其刑，並先加後減之。爰審酌被
    告正值青壯，未思以正當管道賺取金錢，僅因缺錢即任意將
    私人帳戶之存摺、金融卡、印鑑章等物予他人牟求私利，非
    但增加被害人尋求救濟及治安機關查緝犯罪之困難，亦使不
    法詐欺集團得以順利掩飾其常業詐欺所得之財物，嚴重危害
    被害人財產安全及社會治安，應予非難，且犯後否認犯行，
    態度不佳等一切情狀，量處如主文所示之刑，以資懲儆。
三、按犯洗錢防制法第9 條之罪者，其因犯罪所得之財物或財產
    上利益，除應發還被害人或第三人者外，不問屬於犯人與否
    ，沒收之。如全部或一部不能沒收時，追徵其價額或以其財
    產抵償之，洗錢防制法第12條第1 項定有明文；所謂因犯罪
    所得之財物，包括犯罪所得之報酬在內，此觀洗錢防制法第
    4 條第2 款之規定亦明，則被告幫助洗錢所得3,500 元，並
    無應發還被害人或第三人之情事，自應依洗錢防制法第12條
    第1 項之規定宣告沒收，如全部或一部不能沒收時，以其財
    產抵償之。
四、公訴人雖僅就被告犯罪事實(一)之部分聲請簡易判決處刑，然
    檢察官就犯罪事實一部起訴者，其效力及於全部，本件被告
    犯罪事實(二)、(三)部分，經本院審理結果，認與前揭論罪科刑
    之部分，有連續犯之關係，已如前述，且經檢察官移送併辦
    ，本院自應就屬於裁判上一罪之事實一併加以裁判。
據上論斷，應依刑事訴訟法第299 條第1 項前段，洗錢防制法第
9 條第2 項、第12條第1 項，刑法第11條、第340 條、第56 條
、第30條，罰金罰鍰提高標準條例第1 條前段，判決如主文。
本案經檢察官甲○○到庭執行職務。
中　　華　　民　　國　　94　　年　　11　　月　　11　　日
                  刑事第十五庭審判長  法　官  唐照明
                                      法  官  呂憲雄
                                      法  官  陳筱蓉
以上正本證明與原本無異。
如不服本判決，應於收受送達後10日內向本院提出上訴書狀。
中　　華　　民　　國　　94　　年　　11　　月　　14　　日
　　　　　　　　　　　　　　　　　    書記官  梁瑜玲
附錄本案論罪科刑法條全文：
刑法第340條
以犯第三百三十九條之罪為常業者，處一年以上七年以下有期徒
刑，得併科五萬元以下罰金。
洗錢防制法第9 條
犯第二條第一款之罪者，處五年以下有期徒刑，得併科新臺幣三
百萬元以下罰金。
犯第二條第二款之罪者，處七年以下有期徒刑，得併科新臺幣五
百萬元以下罰金。
以犯前二項之罪為常業者，處三年以上十年以下有期徒刑，得併
科新臺幣一百萬元以上一千萬元以下罰金。
法人之代表人、法人或自然人之代理人、受雇人或其他從業人員
，因執行業務犯前三項之罪者，除處罰行為人外，對該法人或自
然人並科以各該項所定之罰金。但法人之代表人或自然人對於犯
罪之發生，已盡力監督或為防止行為者，不在此限。
犯前四項之罪，於犯罪後六個月內自首者，免除其刑；逾六個月
者，減輕或免除其刑；在偵查或審判中自白者，減輕其刑。
